【裁判字號】    95,易,200
【裁判日期】    950619
【裁判案由】    詐欺
【裁判全文】
臺灣桃園地方法院刑事判決               95年度易字第200號
公  訴  人  臺灣桃園地方法院檢察署檢察官
被      告  甲○○
選任辯護人  曾智群律師
上列被告因詐欺案件，經檢察官提起公訴（94年度偵字第21375
號），本院判決如下：
    主  文
甲○○意圖為自己不法之所有，以詐術使人將本人之物交付，處
有期徒刑肆月，如易科罰金，以參佰元折算壹日。
    事  實
一、甲○○明知其母何張瑞香所有位於桃園縣楊梅鎮○○街64號
    之建物（下稱系爭建物），前於民國79年間，已由桃園縣楊
    梅鎮公所就系爭建物坐落面臨道路之三分之一土地部分（下
    稱系爭土地），完成徵收程序，何張瑞香亦已領畢補償金，
    隨時將有可能遭拆遷。詎甲○○竟意圖為自己不法之所有，
    於93年6 月12日，在桃園縣某處，與丙○○、乙○○就系爭
    建物議定出租事宜時，故意未將系爭建物已遭徵收隨時有可
    能遭拆遷之情告知丙○○、乙○○，使丙○○、乙○○陷於
    錯誤，同意與甲○○就系爭建物簽訂為期3 年之租賃契約（
    下稱系爭租約），並約定每月租金新台幣（下同）2 萬元，
    而丙○○、乙○○遂依約於93年6 月14日，在桃園縣楊梅鎮
    ○○街某處，交付頂讓店面費用12萬元予甲○○，復自93年
    7 月份起，在甲○○位於桃園縣楊梅鎮○○里○○街56巷1
    號之住處、系爭建物，先後依約交付15期租金，共計30萬元
    。另於雙方簽訂系爭租約前，丙○○、乙○○即先在桃園縣
    楊梅鎮○○街某處，給付2 萬元予甲○○作為押金，以上交
    付之頂讓店面費用、押租金，共計44萬元（下稱系爭款項）
    。嗣因桃園縣楊梅鎮公所委託外包公司至系爭建物及附近地
    點丈量時，丙○○、乙○○發覺有異，復向桃園縣楊梅鎮公
    所查詢，經函覆系爭土地業經徵收，預定將於94年度內予以
    開闢道路工程，丙○○、乙○○見狀始知受騙。
二、案經丙○○、乙○○訴請臺灣桃園地方法院檢察署檢察官偵
    查起訴。
    理  由
壹、證據能力方面：
一、按被告以外之人於審判外之言詞或書面陳述，除法律有規定
    者外，不得作為證據；被告以外之人於偵查中向檢察官所為
    之陳述，除顯有不可信之情況者外，得為證據；除顯有不可
    信之情況外，公務員職務上製作之紀錄文書、證明文書，及
    從事業務之人於業務上或通常業務過程所須製作之紀錄文書
    、證明文書，及除前二款之情形外，其他於可信之特別情況
    下所製作之文書，亦得為證據。被告以外之人於審判外之陳
    述，雖不符刑事訴訟法第159 條之1 至第159 條之4 之規定
    ，而經當事人於審判程序同意作為證據，法院審酌該言詞陳
    述或書面陳述作成時之情況，認為適當者，亦得為證據。當
    事人、代理人或辯護人於法院調查證據時，知有第一百五十
    九條第一項不得為證據之情形，而未於言詞辯論終結前聲明
    異議者，視為有前項之同意，刑事訴訟法第158 條之3 、第
    159 條第1 項、第159 條之1 第2 項、第159 條之4 、第15
    9條之5就此分別定有明文。
二、經查，證人丙○○、乙○○於檢察官訊問時所為之供述，及
    卷附系爭建物租賃契約書、土地登記謄本、桃園縣楊梅鎮公
    所函及現場照片，經被告及其辯護人就此部分，迄於本院審
    理期日，並未提出爭執，是應認上開各項證據均具有證據能
    力。
貳、實體方面：
一、訊據被告甲○○固坦認於上揭時、地，與告訴人丙○○、乙○○就系爭建物簽訂系爭租約，並收受告訴人所交付系爭款
    項之事實，惟矢口否認有何詐欺取財犯行，辯稱：伊於訂約
    時，確實有告知告訴人系爭土地業經徵收一情，倘伊沒有告
    知告訴人等系爭土地業已徵收之情，實不會為系爭租約第20
    條不利於伊之約定；又告訴人僅係因其後之經營狀況不善，
    加以利用雙方未明文約定之情事，欲以刑事詐欺告訴之提出
    達成民事賠償之目的，而租用房屋部分之徵收，恐有債務履
    行責任請求之問題，以民事足可達此目的；系爭建物附近現
    仍存在７－１１連鎖超商並使用中，可見伊認知告訴人等可
    持續使用系爭建物，加以三年租期亦係告訴人等所提出，故
    伊並無詐欺告訴人等不法意圖之存在，況伊出租系爭建物向
    告訴人收取的月租金，低於一般房屋全棟租賃之行情云云。
    經查：
    （一）上揭事實迭據告訴人丙○○、乙○○於檢察官訊問時
          、本院審理中指述歷歷在卷（見偵查卷第45頁、本院
          95年4 月17日審判筆錄），並有系爭建物租賃契約書
          、土地登記謄本、桃園縣楊梅鎮公所函及現場照片附
          卷可稽。再被告就其明知系爭土地業經完成徵收程序
          ，其母何張瑞香亦已領畢補償金等情，亦於本院審理
          中供認在卷，而佐以依一般交易習慣，倘上情為人所
          知，自無他人願意長期租用系爭建物，並投資高額成
          本，裝潢內部後作為商業用途，而甘冒系爭建物隨時
          有可能遭拆遷，以致無法繼續經營，蒙受損失之風險
          ，足見告訴人丙○○、乙○○上開指述應屬非虛，可
          以取信。
    （二）被告雖辯稱：伊於訂約時，確實有告知告訴人系爭土
          地業經徵收，倘伊沒有告知告訴人等系爭土地業已徵
          收之情，實不會為系爭租約第20條不利於伊之約定云
          云，惟已與上開事證不符，況告訴人乙○○於本院審
          理中結證稱：因其等原與被告口頭上約定承租之期間
          較久，不只三年，後來要簽約時，被告表示其父親不
          同意簽約簽那麼久之期間，但當時其等已經請人估價
          要裝潢，為保障其等的權利，怕被告無故提前解約，
          丙○○本來要求被告要賠償裝潢之費用，但被告不同
          意，後來經雙方協調，才為系爭租約第20條之約定等
          語明確（見本院95年4 月17日審判筆錄），而參以一
          般承租人若支付大筆裝潢費用裝潢承租店面，其為確
          保己身權益，以免遭出租人提前解除租約，致無法繼
          續營業回收支付之成本，而要求出租人為損害賠償之
          約定，實難謂與交易常情有悖，且觀諸系爭租約第20
          條之約定內容，係載明「於租賃期間，若甲方（即何
          恭勤）要求乙方（即丙○○、乙○○）遷離，甲方應
          賠償乙方８個月租金，不得異議」，亦符合告訴人梁
          智涵上開所證之約定原因，又倘被告所辯為真，衡常
          應無未標明任何有關徵收、開闢道路工程等字句，而
          使用「若甲方要求乙方遷離」等文詞之由，益徵告訴
          人乙○○上開所證足堪採取。從而，系爭租約第20條
          之約定應係告訴人丙○○、乙○○擔心遭被告提前解
          約，而要求訂定者，並非如被告所辯係為因應其告知
          告訴人等二人系爭土地業經徵收一情，雙方所議定之
          損害賠償方式，則被告所辯伊於訂約時確實有告知告
          訴人系爭土地業經徵收云云，顯係事後卸責之詞，委
          無足取。
    （三）被告雖辯稱：告訴人僅係因其後之經營狀況不善，加
          以利用雙方未明文約定之情事，欲以刑事詐欺告訴之
          提出達成民事賠償之目的云云，然被告於與告訴人陳
          文政等二人議定出租事宜時，故意未將系爭建物已遭
          徵收隨時有可能遭拆遷之情告知一節，已堪認定，詳
          如前述，而告訴人丙○○、乙○○於本院審理中均就
          被告此部分抗辯堅決否認，且被告亦無法舉證以實其
          說，是被告此部分所辯尚屬空言臆測之詞，無從遽採
          。
    （四）被告固另以系爭建物附近現仍存在７－１１連鎖超商
          並使用中，可見伊並無詐欺告訴人等不法意圖之存在
          ，況伊出租系爭建物向告訴人收取的月租金，低於一
          般房屋全棟租賃之行情等語置辯，並提出上開７－１
          １連鎖超商之房屋租賃契約書1 份（上載每月租金7
          萬5 千元）為佐，然依前所述，被告明知系爭土地業
          經完成徵收程序，其母何張瑞香亦已領畢補償金，系
          爭建物即隨時將有可能遭拆遷，於此情形下，依一般
          交易習慣，倘為人所知，自無他人願意長期租用系爭
          建物，並投資高額成本，裝潢內部後作為商業用途，
          而被告竟於上開時、地，故意對告訴人丙○○、梁智
          涵隱瞞上情，致使告訴人丙○○、乙○○陷於錯誤，
          而與被告簽訂系爭租約，並依約交付系爭款項等情以
          觀，足認被告有詐欺之意圖甚明。至系爭土地是否業
          經桃園縣楊梅鎮公所依徵收之目的進行開闢道路工程
          ，而系爭土地現是否仍得以繼續使用，均視桃園縣楊
          梅鎮公所進行徵收事宜之程度而定，本無特定之時間
          ，亦無法預見，則尚難因嗣後桃園縣楊梅鎮公所因故
          迄今未能如期進行開闢道路工程，即認定被告並無詐
          欺告訴人等不法意圖之存在。又上開７－１１連鎖超
          商所在位置，依被告所提出之照片以觀，係處於交叉
          路口，顯與系爭建物位於街巷內不同，則上開７－１
          １連鎖超商之租金較系爭建物為高，亦為交易常情，
          是要無法據之即認系爭建物之租金低於一般房屋全棟
          租賃之行情，更不得以之即為被告有利之認定。
    （五）綜上，本件事證明確，被告上揭犯行足可認定，應依
          法論科。
二、核被告甲○○所為，係犯刑法第339 條第1 項之詐欺取財罪
    。又被告以一詐欺取財行為，同時使告訴人丙○○、乙○○
    二人陷於錯誤，而交付本人之財物，同時觸犯二詐欺取財罪
    名，應依刑法第55條想像競合犯之規定，論以一詐欺取財罪
    處斷，公訴意旨就此漏未論及，尚有未合，附此敘明。爰審
    酌被告為圖不法所有，竟對告訴人丙○○等二人施以詐術，
    使其等陷於錯誤而交付系爭款項，影響社會交易秩序，所為
    非是，且其迄今尚未與告訴人丙○○等二人達成和解，賠償
    其等所受損害，及其犯罪之動機、目的、手段、所生損害、
    犯後矢口否認之態度，惟念其無任何前科紀錄，素行尚稱良
    好，有臺灣桃園地方法院檢察署刑案資料查註紀錄表及臺灣
    高等法院被告前案紀錄表各1 份可按等一切情狀，量處如主
    文所示之刑，並諭知易科罰金之折算標準，以示懲儆。
據上論斷，應依刑事訴訟法第299 條第1 項前段，刑法第339 條
第1 項、第55條、第41條第1 項前段，罰金罰鍰提高標準條例第
1 條前段、第2 條，判決如主文。
本案經檢察官張啟聰到庭執行職務。
中    華    民    國    95    年    6     月    19    日
                      刑事第十二庭審判長法  官  游 紅 桃
                                        法  官  陳 雪 玉
                                        法  官  王 美 玲
以上正本證明與原本無異。
如不服本判決，應於判決送達後10日內向本院提出上訴狀 (應附
繕本)， 上訴於臺灣高等法院。
                                        書記官  吳 玉 蘭
中    華    民    國    95    年    6     月    19    日
附錄本案論罪科刑法條全文：
刑法第339條：
意圖為自己或第三人不法之所有，以詐術使人將本人或第三人之
物交付者，處五年以下有期徒刑、拘役或科或併科一千元（已提
高十倍為一萬元）以下罰金。
以前項方法得財產上不法之利益或使第三人得之者，亦同。
前二項之未遂犯罰之。


司法院資訊處製作；財團法人民間司法改革基金會備份。
